【裁判字號】    98,訴,731
【裁判日期】    980930
【裁判案由】    清償借款
【裁判全文】
臺灣士林地方法院民事判決               98年度訴字第731號
原      告  甲○○
被      告  乙○○
訴訟代理人  范惇律師
            吳啟孝律師
複  代理人  丙○○
上列當事人間請求清償借款事件，本院於民國98年9 月9 日言詞
辯論終結，判決如下：
    主      文
原告之訴駁回。
訴訟費用由原告負擔。
    事實及理由
一、原告起訴主張：被告於民國93年3 月15日向其借款新台幣（
    下同）160 萬元，約定清償期限為94年10月10日，並簽有本
    票14紙為證，詎屆期竟不為清償，經一再催討，均置之不理
    ，為此，訴請被告返還借款160 萬元及遲延利息等語。並聲
    明：被告應給付原告160 萬元，及自93年4 月13日起至清償
    日止，按年息5%計算之利息。
二、被告則以：兩造間並無借貸之合意，亦無交付借款之事實，
    自無借貸關係存在。被告所簽立之系爭14張本票係為清償積
    欠原告之賭債，並非因借貸而簽發，是原告依消費借貸之法
    律關係，請求被告返還借款160 萬元，顯無理由等語，資為
    抗辯。並聲明：原告之訴駁回。
三、兩造不爭執之事實：系爭面額共計160 萬元之本票14張為被
    告所簽發。
四、按稱消費借貸者，謂當事人一方移轉金錢或其他代替物之所
    有權於他方，而約定他方以種類、品質、數量相同之物返還
    之契約，民法第474 條第1 項定有明文。又當事人主張有利
    於己之事實者，就其事實有舉證之責任，民事訴訟法第277
    條前段亦有明文。是本件原告既主張兩造間有160 萬元之消
    費借貸契約存在，然為被告所否認，揆諸前揭規定，自應由
    原告就「交付160 萬元予被告」及「消費借貸意思合致」之
    事實，負舉證之責。經查：原告就其主張之借款事實，雖提
    出被告所簽發面額共計160 萬元之本票14紙為證（本院卷第
    9-11頁），然簽發本票之原因甚多，自不能僅以被告有簽發
    上開本票之事實，即推認其業與原告就消費借貸達於意思合
    致，並有收受借款160 萬元之情事，是原告單憑上開本票，
    實不足以證明兩造間確有消費借貸關係存在。至原告雖稱被
    告係用原告之名義與組頭簽賭，因積欠組頭賭債，故簽發上
    開本票，其已向組頭清償被告之欠款，被告自應將上開金額
    返還原告云云，然縱認上情屬實，然原告既自承被告並未要
    求其代向組頭還款（本院卷第36頁），自難認被告有向原告
    借款以償還積欠組頭賭債之意思，是原告所主張之消費借貸
    契約仍無法成立，其據此請求被告清償借款160 萬元，自不
    能准許。
五、從而，原告請求被告清償借款160 萬元，及自93年4 月13日
    起至清償日止，按年息5%計算之利息，為無理由，應予駁回
    。
六、本件判決基礎已臻明確，兩造其餘攻防方法及訴訟資料經本
    院斟酌後，核與判決結果不生影響，故不另一一論述；另原
    告聲請傳訊證人陳宗賢及郭孝威，以證明被告係自願簽發上
    開本票部分，因被告就此一待證事實並無爭執，自無傳訊之
    必要，併此敘明。
七、據上論結，原告之訴為無理由，依民事訴訟法第78條判決如
    主文。
中    華    民    國    98    年    9     月    30    日
                  民事第二庭  法  官  馬傲霜
以上正本證明與原本無異。
如對本判決上訴，應於判決送達後20日內向本院提出上訴狀。
中    華    民    國    98    年    10    月    1     日
                              書記官  許秋莉


司法院資訊處製作；財團法人民間司法改革基金會備份。
